【裁判字號】    89,交易,251
【裁判日期】    900706
【裁判案由】    過失傷害
【裁判全文】
臺灣士林地方法院刑事判決                        八十九年度交易字第二五一號
    聲  請  人  臺灣士林地方法院檢察署檢察官
    被      告  丁○○
右列被告因過失傷害案件，經檢察官聲請簡易判決處刑（八十九年度偵字第七二一七
號），本院認為不宜以簡易判決處刑，改依通常程序審理判決如左：
    主  文
丁○○因過失傷害人，處有期徒刑參月，如易科罰金以參佰元折算壹日。
    事  實
一、丁○○於民國八十九年三月四日上午七時三十五分許，駕駛車牌ＣＩＨ─五七九
    號一五０ＣＣ之重型機車沿臺北市○○路北往南行駛，行經臺北市○○區○○路
    與承德路路口時，因遇紅燈暫停於機車停等區內，待交通號誌變換為綠燈後旋即
    起步行駛，丁○○本應注意不得超速行駛，且應注意車前狀況，隨時採取必要之
    安全措施，而依當時情形，又無不能注意之情形，竟疏未注意，猶猛烈加油至每
    小時四、五十公里之高速行駛欲通過路口時，適丙○○亦駕駛車牌ＥＦＥ─二七
    ０號輕機車闖紅燈自中正路第七車道由西向東駛出，丁○○見狀剎避不及，車牌
    ＣＩＨ─五七九號重型機車之前車頭撞擊車牌ＥＦＥ─二七０號輕機車之左前車
    身，致丙○○人車倒地，受有頭部外傷、蜘蛛網膜下腔出血、硬腦膜下出血及左
    側鎖骨骨折等傷害。丁○○於肇事後主動向前往處理之員警承認肇事，自首而接
    受裁判。
二、案經丙○○訴由台灣士林地方法院檢察署檢察官偵查聲請簡易判決處刑。
     理  由
一、訊據被告丁○○坦承於右揭時、地駕車與告訴人丙○○發生車禍之事實，惟辯稱
    ：伊未超速，亦未闖紅燈，並無過失云云。經查：
  （一）、行車速度，依標誌之規定，無標誌者，在市區道路，時速不得超過四十公
          里，在市區○○道上時速不得超過三十公里。且汽車駕駛人應注意車前狀
          況，並隨時採取必要之安全措施，道路交通安全規則第九十三條第一項前
          段、第九十四條第三項分別定有明文。
  （二）、被告於肇事後坦承其車速約四十至五十公里（見交通事故談話紀錄表），
          其嗣後始改口稱其車速為三十到四十公里，不足採信，其有超速行駛之違
          規事實明確。
  （三）、依卷附事故現場圖中正路僅西向東之車道即寬達十八點八公尺，被告於審
          理時自承前方並無同向之車輛，惟其於肇事後供承於五至六公尺前始發現
          告訴人之機車（見交通事故談話紀錄表），待發見告訴人之機車後又不及
          閃避而肇事，其並未注意車前狀況，並隨時採取必要之安全措施甚明。
  （四）、告訴人丙○○於肇事後雖供稱：當時號誌為直行箭頭綠燈，伊車繼續行駛
          至肇事地點云云（見交通事故談話紀錄表）。惟中正路西向東係先亮直行
          及左轉綠燈，再變換為紅燈（左轉）及直行綠燈，同時中正路東向西則變
          換為直行亮燈。而肇事時間為上午七時三十五分，中正路西向東左轉之車
          輛及中正路東向西直行之車輛甚多，告訴人前方之號誌苟真係綠燈，無論
          中正路西向東左轉號誌為何，被告應絕無可能穿越左轉或對向直行之車潮
          行駛超過三十公尺以上之距離至第七車道前。是告訴人稱當時號誌為直行
          箭頭綠燈，伊車繼續行駛至肇事處，尚難採信。應以被告所述其因遇紅燈
          暫停於機車停等區內，待交通號誌變換為綠燈後即起步行駛至肇事地點，
          較為可採。
  （五）、準此，被告超速行駛及未注意車前狀況，並隨時採取必要之安全措施，以
          及告訴人闖紅燈均為肇事之原因。又本件交通事故經送台北市車輛行車事
          故鑑定委員會鑑定及台北市政府交通局覆議結果，亦認被告涉嫌超速行駛
          ，告訴人涉嫌違反號誌管制，有鑑定意見書及覆議意見書各在卷可按。
  （六）、告訴人因本件交通事故受有頭部外傷、蜘蛛網膜下腔出血、硬腦膜下出血
          及左側鎖骨骨折等傷害，有新光吳火獅紀念醫院八十九年三月九日出具之
          乙種診斷證明書在卷可憑。惟被告所受上開傷害，均不屬於傷害重大不能
          治療，有上開醫院九十年一月三十一日（９０）新醫醫字第０六九號函在
          卷可按。又被告之過失行為與告訴人之受傷間有相當因果關係。
    綜上所述，被告所辯無過失云云，要屬畏罪卸責之詞，不足採信。被告罪證明確
    ，犯行堪以認定。
二、核被告所為係犯刑法第二百八十四條第一項前段之過失傷害罪。又被告供稱其於
    肇事後，有向現場處理之警員坦承肇事，雖當時在路口執勤之警員甲○○已不復
    記憶處理過程，惟嗣後到場處理之員警乙○○證稱被告有主動告知其肇事，足認
    被告先前應有向警員甲○○坦承肇事無訛。其於犯罪未被發覺前自首而受裁判，
    應依刑法第六十二條前段規定減輕其刑。爰審酌被告之素行、過失程度、犯罪後
    之態度，迄未與被害人家屬達成民事和解等一切情狀，量處如主文所示之刑。又
    按行為後法律有變更者，適用裁判時之法律。但裁判前之法律有利於行為人者，
    適用最有利於行為人之法律，刑法第二條第一項定有明文。有關刑法第四十一條
    關於易科罰金之規定，業經立法院於九十年一月四日修正通過，並經總統於同年
    月十日明令公布，同年月十二日生效施行。觀諸上開修正後得易科罰金之規定「
    犯最重本刑為五年以下有期徒刑以下之刑之罪，而受六個月以下有期徒刑或拘役
    之宣告，因身體、教育、職業、家庭之關係或其他正當事由，執行顯有困難者，
    得以一元以上三元以下折算一日，易科罰金。但確因不執行所宣告之刑，難收矯
    正之效，或難以維持法秩序者，不在此限。併合處罰之數罪，均有前項情形，其
    應執行之刑逾六月者，亦同」，而修正前同條係規定「犯最重本刑為三年以下有
    期徒刑以下之刑之罪，而受六月以下有期徒刑或拘役之宣告，因身體、教育、職
    業、或家庭之關係，執行顯有困難者，得以一元以上三元以下折算一日，易科罰
    金」，被告行為後法律已有變更，比較新舊法結果，應依裁判時之刑法第四十一
    條第一項前段規定，諭知如易科罰金以銀元三百元折算一日。
據上論斷，應依刑事訴訟法第四百五十二條、第二百九十九條第一項前段，刑法第二
條第一項前段、第二百八十四條第一項、第六十二條前段、第四十一條第一項前段，
罰金罰鍰提高標準條例第一條前段、第二條，判決如主文。
本案經檢察官陳文哲到庭執行職務。
中      華      民      國      九十        年    七    月六      日
                                臺灣士林地方法院刑事第二庭
                                    法  官  楊  智  勝
右正本證明與原本無異。
如不服本判決應於送達後十日內向本院提出上訴狀。
                                    書記官  曾  韻  蒔
中      華      民      國      九十        年    七    月    十三     日
附錄本案論罪科刑法條全文
刑法第二百八十四條第一項
因過失傷害人者，處六月以下有期徒刑，拘役或五百元以下罰金，致重傷者，處一年
以下有期徒刑，拘役或五百元以下罰金。


司法院資訊處製作；財團法人民間司法改革基金會備份。
